【裁判字號】    98,易,170
【裁判日期】    991028
【裁判案由】    竊盜
【裁判全文】
臺灣臺東地方法院刑事判決               98年度易字第170號
公  訴  人  臺灣臺東地方法院檢察署檢察官
被      告  丁○○
上列被告因竊盜案件，經檢察官提起公訴（98年度偵字第185號
），本院判決如下：
    主  文                                              
丁○○無罪。
    理  由 
一、公訴意旨略以：被告丁○○於民國97年12月24日凌晨，在臺
    東縣臺東市○○路268巷8號薩摩亞啤酒吧內，見告訴人丙○○已酒醉，竟起盜心，意圖為自己不法所有，竊取告訴人放
    置皮包內之現金新臺幣（下同）42,000元，旋即逃離現場。
    嗣於同日5時，告訴人酒醒後，欲返家時，始發覺遭竊，經
    詢酒吧負責人乙○○，始查悉上情，因認被告上開行為涉有
    刑法第320條第1項之竊盜罪嫌云云。
二、按被告以外之人於審判外之言詞或書面陳述，除法律有規定
    者外，不得作為證據，刑事訴訟法第159條第1項定有明文。
    經查：
（一）按被告以外之人於審判外之陳述，雖不符同法第159條之1
      至第159條之4之規定，而經當事人於審判程序同意作為證
      據，法院審酌該言詞陳述或書面陳述作成時之情況，認為
      適當者，亦得為證據；又當事人、代理人或辯護人於法院
      調查證據時，知有第159條第1項不得為證據之情形，而未
      於言詞辯論終結前聲明異議者，視為有前項之同意，刑事
      訴訟法第159條之5定有明文。考其立法意旨在於傳聞證據
      未經當事人之反對詰問予以核實，原則上先予排除。惟若
      當事人已放棄反對詰問權，於審判程序中表明同意該等傳
      聞證據作為證據；或於言詞辯論終結前未聲明異議，基於
      尊重當事人對傳聞證據之處分權，及證據資料愈豐富，愈
      有助於真實發見之理念，且強化言詞辯論主義，使訴訟程
      序得以順暢進行，上開傳聞證據亦均具有證據能力。而所
      謂「審酌該陳述作成時之情況，認為適當」者，係指依各
      該審判外供述證據製作當時之過程、內容、功能等情況，
      是否具備合法可信之適當性保障，加以綜合判斷而言（最
      高法院94年度臺上字第3277號判決可資參照）。查本判決
      所引用除證人即告訴人丙○○、薩摩亞啤酒吧負責人乙○○先後於警詢中所為之證言，業經被告於本院審理期日中
      否定其等證據能力（詳如下述），其餘各該被告以外之人
      所為審判外之陳述以及其他書面陳述，雖均屬傳聞證據，
      且查無符合同法第159條之1至第159條之4等情形，惟當事
      人於本院準備程序及審判期日中就證據能力部分均表示無
      意見而不予爭執，且迄至言詞辯論終結前，當事人知悉有
      同法第159條第1項不得為證據之情形，猶未再聲明異議，
      本院審酌上開證據資料製作時之情況，並無違法不當（例
      如：該違背法定程序屬證據相對排除法則，且情節重大）
      及證明力明顯過低之瑕疵，亦認為以之作為證據應屬適當
      ，依刑事訴訟法第159條之5之規定，認上揭證據資料均有
      證據能力。
（二）復按被告以外之人於檢察事務官、司法警察官或司法警察
      調查中所為之陳述，與審判中不符時，其先前之陳述具有
      較可信之特別情況，且為證明犯罪事實存否所必要者，得
      為證據，刑事訴訟法第159條之2定有明文。揆其立法旨意
      ，乃被告以外之人於檢察事務官、司法警察（官）調查中
      之陳述，性質上屬傳聞證據，違背直接審理及言詞審理原
      則，原則上不認其具證據能力，惟依同法第228條第2項及
      法院組織法第66條之3第1項第2款之規定，檢察事務官有
      調查犯罪、蒐集證據、詢問告訴人、告發人、證人或鑑定
      人之權限，刑事訴訟法第229條至第231條之1亦規定司法
      警察（官）具有調查犯罪嫌疑人犯罪情形及蒐集證據等職
      權，如將其等調查所得證據資料逕予排除，亦有違實體真
      實發見之訴訟目的，是被告以外之人於審判中，以證人身
      分依法定程序到場具結陳述，並接受被告之詰問，而其陳
      述與先前在檢察事務官、司法警察（官）調查中所為之陳
      述不符，或到庭後因身心壓力於訊問或詰問時無法為完全
      之陳述或拒絕，而其先前之陳述，具有較可信之特別情況
      ，且為證明犯罪事實存否所必要者，例外認有證據能力。
      至於被告以外之人未於審判中，以證人身分依法定程序到
      場具結陳述，並接受被告之詰問，又無同法第159條之3、
      第159條之5所規定情形者，則其於檢察事務官或司法警察
      （官）調查中所為之陳述，縱具有特別可信之情況，且為
      證明犯罪事實存否所必要者，仍不符上開規定，而無證據
      能力。其所謂「與審判中不符」，係指該陳述之主要待證
      事實部分，自身前後之供述有所不符，導致應為相異之認
      定，故應就前後階段之陳述為整體判斷，以決定其間是否
      具有實質性差異，例如先前之陳述詳盡，於後簡略，甚至
      改稱忘記、不知道或有正當理由而拒絕陳述（例如經許可
      之拒絕證言）等實質內容已有不符者，惟毋須針對全部陳
      述作比較，部分陳述如有不符，亦屬之。而所謂「具有較
      可信之特別情況」（即學理上所稱之「特信性」），係指
      其陳述與審判中之陳述交叉比較，就陳述是否出於供述者
      之真意、其心理狀態是否健全、有無其他訴訟關係人在場
      、有無違法取供之外力干擾（例如詢問有無出於不正方法
      、陳述是否出於非任意性、有無違反法定障礙事由期間不
      得詢問及禁止夜間詢問之規定、詢問時是否踐行告知義務
      、該等筆錄之記載與錄音或錄影內容是否相符等筆錄作成
      之外部情況）等程序上信用性為判斷，從其陳述時之各種
      外部客觀之環境或條件等狀況予以觀察，先前之陳述係在
      有較可信為真實之特別情況下所為，足以令人相信該陳述
      係屬虛偽之危險性，較諸審判中經反對詰問可信性擔保之
      陳述為低者，例如先前之陳述係出於自然之發言，審判階
      段則受到外力干擾，或供述者因自身情事之變化（例如性
      侵害案件，被害人已結婚，為婚姻故乃隱瞞先前事實）等
      情形均屬之，故應就調查筆錄製作之原因、過程、功能及
      其他各種外部情況等，加以觀察其信用性，據以判斷該項
      傳聞證據是否有特別可信之情況而例外具有證據能力，此
      係傳聞證據例外取得證據能力之特別要件，與一般供述證
      據必須具備「任意性」之證據能力要件有別，亦非屬「憑
      信性」之證據證明力問題，故被告以外之人於檢察事務官
      、司法警察（官）調查中所為與審判中不符之陳述，縱係
      出於自由意思，然仍必須具備「較為可信之特別情況」及
      「證明犯罪事實存否所必要」之要件，始能採為證據，不
      得泛以被告以外之人先前在調查中所為與審判中不符之陳
      述係出於其自由意思，即謂已具備特信性要件，而承認其
      證據能力。至所謂「證明犯罪事實存否所必要者」（即學
      理上所稱之「必要性」），乃指就具體個案案情及相關證
      據予以判斷，其主要待證事實或與犯罪事實存否相關之事
      實存在或不存在，已無從再由同一供述者取得與先前相同
      之陳述內容，縱以其他證據替代，亦無由達到同一目的，
      而有利用原先陳述之必要者而言（最高法院96年度臺上字
      第7370號、98年度臺上字第58號、第3011號、第4245號及
      99年度臺上字第3579號判決意旨可資參照）。經查，證人
      丙○○及乙○○先後於警詢中所為之證言（見警卷第5至9
      頁），均係被告以外之人於審判外之言詞陳述，依刑事訴
      訟法第159條第1項之規定，除符合同法第159條之1至第
      159條之4之規定外，原則上並無證據能力，而被告於本院
      準備程序及審理期日中，就上開供述之證據能力均已提出
      異議，而證人丙○○於警詢中所為之陳述，就攸關本案犯
      罪事實存否相關事項所為之陳述，核與本院審理中之結證
      ，前後尚屬一致，而其先前於警詢中之陳述，既得以審理
      中之證詞代之，自非屬證明公訴人所指犯罪事實成立所不
      可或缺之證據資料，當不具有必要性；至證人乙○○於警
      詢中所為之陳述與本院審理中之證述雖有諸多不符（詳如
      下述），且該等事項要屬證明公訴意旨所指犯罪事實成立
      不可或缺之證據資料，自具有必要性，惟就其等於調查中
      之陳述是否具備「較可信之特別情況」乙節，經本院審酌
      上開證人前後陳述時之外部客觀之環境及條件等狀況，認
      其等先前於警詢中所為之陳述，尚乏證據顯示其等係在較
      可信為真實之特別情況下所為，且此項陳述係屬虛偽之危
      險性較諸審判中經反對詰問可信性擔保之陳述為高，核與
      刑事訴訟法第159條之2所定情形未盡相合，復查無其他得
      例外取得證據能力之法律依據，揆諸上揭規定，此項證據
      方法自應予以排除，而不具有證據能力，惟得資為用以爭
      執渠等其餘供述證據證明力之彈劾證據。
（三）再按被告以外之人於偵查中向檢察官所為之陳述，除顯有
      不可信之情況者外，得為證據，刑事訴訟法第159條之1第
      2項定有明文。考其立法意旨，被告以外之人於偵查中向
      檢察官所為之陳述，性質上固屬傳聞證據，惟檢察官代表
      國家偵查犯罪、實施公訴，依法有訊問被告、證人及鑑定
      人之職權，證人、鑑定人且須具結，而實務運作時，偵查
      中檢察官向被告以外之人所取得之陳述，原則上均能遵守
      法律規定，不致違法取供，其可信性極高，為兼顧理論與
      實務，除顯有不可信之情況者外，得為證據。又刑事被告
      之詰問權，係指訴訟上被告有在審判庭盤詰證人之權利；
      偵查中檢察官訊問證人，旨在蒐集被告犯罪證據，以確認
      被告嫌疑之有無及內容，與審判中透過當事人之攻防，經
      由詰問程序調查證人以認定事實之性質及目的有別。偵查
      中辯護人僅有在場權及陳述意見權，此觀同法第245條第2
      項前段之規定甚明；檢察官訊問證人並無必須傳喚被告使
      其得以在場之規定，同法第248條第1項前段規定「如被告
      在場者，被告得親自詰問」，故祇要被告在場而未經檢察
      官任意禁止者，即屬已賦予其得詰問證人之機會，被告是
      否親自詰問，在所不問；同條第2項前段規定「預料證人
      於審判時不能訊問者，應命被告在場」，就訊問證人時應
      否命被告在場，則委之於檢察官之判斷。凡此，均尚難謂
      係檢察官訊問證人之程序必須傳喚被告使其得以在場之規
      定，自不發生在偵查中應行交互詰問（或經被告為反對詰
      問）之問題。況此未經被告詰問之被告以外之人於偵查中
      向檢察官所為之陳述，被告於審判中非不得放棄對原供述
      人之反對詰問權，同法第288條第2項前段規定「審判長對
      於準備程序中當事人不爭執之被告以外之人之陳述，得僅
      以宣讀或告以要旨代之」，即明斯旨。從而，該未經被告
      詰問之被告以外之人於偵查中向檢察官所為之陳述，依同
      法第159條第1項及第159條之1第2項之規定，除顯有不可
      信之例外情況外，原則上為「法律規定得為證據」之傳聞
      例外，依其文義解釋及立法理由之說明，並無限縮於檢察
      官在偵查中訊問證人之程序，應已給予被告或其辯護人對
      該證人行使反對詰問權者，其陳述始有證據能力之可言。
      然為未經完足調查之證據。當事人對於詰問權既有處分之
      權能，則此項詰問權之欠缺，非不得於審判中由被告行使
      以補正，而完足為經合法調查之證據。又同法第159條之1
      第2項所謂顯有不可信之情況，既涉證據能力有無之判斷
      ，應指證人等被告以外之人陳述時，外在環境是否存在顯
      然足以影響其意思自由之不當外力及陳述之人是否對於所
      言之法律效果顯然存有誤解而言，尚不包含偵查中檢察官
      訊問證人，未經被告親自詰問，或因被告不在場而未給予
      其詰問之機會者，亦不包括對於證人等供述內容憑信性等
      證據證明力評價之判斷，亦即指該不可信情形甚為顯著了
      然者為限，此固非以絕對不須經調查程序為條件，然須從
      卷證本身，綜合訊問時之外部情況，例如是否踐行偵查中
      調查人證之法定程序等，為形式上之觀察或調查，即可發
      現，無待進一步為實質調查之情形而言，否則即將證據能
      力與有待法院綜合全辯論意旨及調查證據所得而依法認定
      之證明力判斷混為一談（最高法院98年度臺上字第7832號
      、第6449號、97年度臺上字第1655號、第405號及96年度
      臺上字第5684號判決要旨可資參照）。經查，證人丙○○
      及乙○○先後於偵查中向檢察官所為之證言（見偵卷第6
      至10頁），均經檢察官諭知證人有具結義務及偽證處罰，
      並命其等立於證人地位朗讀結文，供前具結擔保證言之真
      實性後，於檢察官面前出於自由意識而完整、連續陳述親
      身經歷，並於訊畢交付閱覽而經其等簽名，且依筆錄之記
      載並無不能自由陳述或其他非法、不當之取證情形，核無
      顯不可信之情形，觀諸被告於本院審理程序中均不爭執其
      證據能力，迄今亦未具體指明上開證言有何顯不可信之情
      況，是依刑事訴訟法第159條之1第2項之規定，應認均有
      證據能力。嗣於本院審理中亦經傳喚證人丙○○及乙○○
      到庭具結作證，已賦予被告對質詰問之機會，並由本院直
      接觀察證人供述時之神情、語調及態度等，憑以究明該項
      供述證據之憑信性。再上開證人之偵訊筆錄於本院審理時
      ，業經本院逐一提示並告以要旨，使當事人及辯護人均能
      澈底瞭解該等證據之形貌或內容、意涵後，分別由檢察官
      及被告逐一表示意見而為充分之辯論，此有本院99年10月
      14日審判筆錄在卷可按。準此，上揭證人於檢察官面前所
      為之陳述均有證據能力，並經本院合法調查，引用其等證
      詞作為證據自屬適當，均得採為認定被告本案犯罪事實存
      否之證據。
（四）至證人乙○○指認告訴人之背包照片及臺東縣警察局98年
      6月30日東警刑偵三字第0980045467號函所檢附之薩摩亞
      酒吧全景照片（見警卷第10頁及本院審易卷第25至26頁）
      ，均係以科學方法之方式拍攝記錄所留存之現場影像，固
      具文書證據之外觀，然其等並未存在因「知覺」、「記憶
      」、「表達」及「真誠」等供述要素所可能產生錯誤或扭
      曲之情形，非屬供述證據，而為調查犯罪所得之證物，均
      應無傳聞法則之適用。而上開照片均係於案發後所拍攝，
      復查卷內現存事證均無積極證據足以懷疑或證明上揭照片
      有經偽造、變造或違法取得之情形，且與本件訴訟上之待
      證事實具有相當之關聯性，再經本院依法定調查證據程序
      提示被告辨識無訛，自均具證據能力。
三、次按犯罪事實應依證據認定之，無證據不得認定犯罪事實；
    又不能證明被告犯罪者，應諭知無罪之判決，刑事訴訟法第
    154條第2項、第301條第1項分別定有明文。而犯罪事實之認
    定，應憑真實之證據，倘證據是否真實尚欠明確，自難以擬
    制推測之方法，為其判斷之基礎；認定犯罪事實所憑之證據
    ，雖不以直接證據為限，間接證據亦包括在內；然而無論直
    接或間接證據，其為訴訟上之證明，須於通常一般之人不致
    有所懷疑，而得確信其為真實之程度者，始得據為有罪之認
    定，倘其證明尚未達到此一程度，而有合理之懷疑存在時，
    即無從為有罪之認定（最高法院53年臺上字第656號及76年
    臺上字第4986號判例可資參照）。次按告訴人、證人之陳述
    有部分前後不符，或相互間有所歧異時，究竟何者為可採，
    法院仍得本其自由心證予以斟酌，非謂一有不符或矛盾，即
    應認其全部均為不可採信；尤其關於行為動機、手段及結果
    等之細節方面，告訴人或證人之指陳，難免故予誇大，證人
    之證言，有時亦有予渲染之可能；然其基本事實之陳述，若
    果與真實性無礙時，則仍非不得予以採信，然如不一致部分
    之陳述已足以影響犯罪事實之認定，該不一致之陳述，在無
    其他補強證據以擔保其指證確有相當之真實性，而為通常一
    般人均不致有所懷疑者，自不得遽採為認定犯罪之證據（最
    高法院52年臺上字第1300號號判例要旨可資參照）。
四、公訴意旨認被告丁○○上開行為涉有刑法第320條第1項之竊
    盜罪犯行，無非係以：上揭犯罪事實，業據告訴人丙○○於
    警詢及偵查中指訴綦詳，復經證人乙○○於警詢及偵查中證
    述：其曾見聞被告翻動告訴人之皮包等情在卷，並有告訴人
    所提供之存摺影本、臺灣鐵路局票根及告訴人所有之皮包照
    片等件在卷可稽為其主要論據。訊據被告固不否認曾於上揭
    時、地與告訴人共同在薩摩亞啤酒吧飲酒之事實，然堅詞否
    認有何公訴意旨所稱竊盜犯行，辯稱：告訴人無法證明確曾
    將現金42,000元放置在黑色背包內並將之攜帶至薩摩亞啤酒
    吧，而其當日係自行支付酒錢，亦未翻動告訴人之背包，何
    況在啤酒吧負責人之注視下，其如何得以瞬間竊取告訴人所
    有之款項等語。
五、經查：
（一）告訴人前於97年12月30日向臺東縣警察局提出告訴，指稱
      ：其原先置放在址設臺東縣臺東市○○路268巷8號薩摩亞
      啤酒吧之黑色背包內之現金42,000元遭人竊取，因證人乙○○告知被告曾將手伸入其所有之黑色背包內拿取300元
      付帳，故懷疑係被告竊取其財物，如經警方查獲涉嫌人即
      依法提出告訴等情（見警卷第8至9頁）；復於98年2月16
      日偵查中證稱：其因岳父病危而臨櫃提領現金50,000元北
      上探視，然因其岳父病情好轉毋須動用該筆款項，旋於翌
      （23）日晚間返回臺東，騎乘機車前往被告住處聊天，言
      談中提及提領款項北上原因，並自該疊現鈔中抽取4張千
      元大鈔支付保費3,700元，被告曾在住處內看到該疊千元
      大鈔，經被告找零300元後，再各自騎乘機車共同前往薩
      摩亞啤酒吧飲酒，當晚其因飲酒意識已達不清楚之狀態，
      嗣經乙○○告知被告曾拿取其放置在背包內之現金付帳，
      直覺認為其原先放置在該背包內之現金必定不翼而飛，經
      其檢視果真發現該疊千元大鈔已不翼而飛乙節（見偵卷第
      6至7、9至10頁）；又於本院98年8月18日審理中證稱：其
      於97年12月22日在臺灣銀行臺東分行臨櫃提領現金50,000
      元北上探視岳父，因岳父病情好轉，旋於翌日將該筆款項
      放置在黑色背包內帶回臺東，並騎乘機車前往被告住處聊
      天，扣除酒錢支出，當時尚有48,000元，復因言談中提及
      該筆款項及投保事宜，乃自該背包內拿出4張千元大鈔，
      其無法確定被告是否親眼目睹其自該背包內拿出4張千元
      大鈔之舉動，惟被告當時坐在其正對面，經被告找零後，
      再各自騎乘機車前往薩摩亞啤酒吧飲酒，其在前往薩摩亞
      啤酒吧途中，並未在他處逗留，然其於當晚在薩摩亞啤酒
      吧飲酒意識已達不清楚之狀態，嗣經乙○○告知被告曾拿
      取其放置在背包內之現金付帳，直覺認為其原先放置在該
      背包內之現金必定不翼而飛，經其檢視果真發現該疊千元
      大鈔已不翼而飛乙節（見本院卷1第21至26頁）；另於本
      院99年9月8日審理中證稱：其騎乘機車抵達薩摩亞啤酒吧
      後，未曾確認該筆款項是否仍在背包內等語（見本院卷2
      第42頁）；再於本院98年10月14日審理中具結證稱：其於
      97年12月22日在臺灣銀行臺東分行臨櫃提領現金50,000元
      北上探視岳父，復於翌日回到臺東，扣除業已花費之款項
      ，尚有現金46,000元，其後將4張千元大鈔交給被告支付
      保險費，經被告找零300元後，剩下42,300 元，然其無法
      確認300元是否亦遭竊取，印象中是整疊千元大鈔不翼而
      飛，亦無法確定將該背包放置在薩摩亞啤酒吧時，原先提
      領之現金是否仍在該背包內，亦未曾留意有無其他客人碰
      觸該背包等情（見本院卷1第63頁背面、第68頁背面至第
      69頁），並提出告訴人在臺灣銀行臺東分行所開立帳號為
      000000000000號帳戶之存摺明細、臺灣鐵路局臺東至板橋
      來回票根影本及告訴人所繪製之現場圖等件以資佐證（見
      偵卷第12頁及本院卷1第32至34之1、36頁）。然依該存摺
      明細及票根之記載，分別僅足以說明告訴人於97年12月22
      日在臺灣銀行臺東分行臨櫃提領現金50,000元，並於同日
      搭乘火車前往板橋，復於翌日搭乘火車返回臺東；又告訴
      人雖指述其所有之現金約42,000元遭竊，惟稽之證人丙○○於本院審理中證稱其於提領現金後如何花用及剩餘款項
      數額即其前往被告住處支付保險費前身懷現款之數額究係
      48,000元（告訴人於本院98年8月18日審理中所陳）或
      46,000元（告訴人於本院99年10月14日審理中所陳）之前
      後指述內容已難認一致，復觀諸證人乙○○之證詞（詳如
      下述），亦無法明確指明告訴人抵達其所經營之啤酒吧時
      ，告訴人所攜帶之黑色背包內確有現款42,000元，而告訴
      人抵達該啤酒吧時亦未打開背包確認款項數額，即無法排
      除告訴人於他處遺失款項或遭他人竊取之可能性，自不得
      僅以此指訴遽為不利被告之認定。又證人丙○○於偵查及
      本院審理中就被告有無在該啤酒吧內竊取財物所證述之事
      項，均係以證人乙○○於事發後所講述其目睹被告結帳之
      過程為內容，臆測被告竊取其所攜帶之現款，而非就與本
      案待證事實有重要關係之親身經歷、見聞、體驗之具體客
      觀事實為陳述，此等事項之陳述既屬傳聞自他人之轉述及
      個人片面臆測之詞，自不得作為認定被告犯罪事實之依據
      。況經審判長詢以證人乙○○如何向告訴人說明被告結帳
      之經過乙節，證人乙○○於本院98年8月18日審理中證稱
      ：其當時僅向告訴人陳明被告有動到該包包，惟未陳稱被
      告將手伸入包包內取錢，其確定並未看到被告從黑色背包
      拿錢，當時被告表示要付帳，然並未立即走到櫃檯結帳，
      而是走到放置黑色背包的地方翻動黑色背包，其低頭看結
      帳單後抬頭，見被告拿出300元付帳，惟並未看見被告自
      何處取出300元等語明確（見本院卷1第27頁），是證人丙○○於偵查及本院審理中所證稱其聽聞證人乙○○講述之
      被告結帳情節，猶與證人乙○○於偵查及本院審理中所指
      述之內容存有相當之歧異，尚難據以為不利被告之認定。
（二）又證人乙○○於98年2月16日偵查中證稱：其在走入櫃臺
      結帳時，隱約看見被告在翻動黑色背包後轉頭拿出300元
      付帳，復見被告向告訴人挑釁酒量不佳，旋即離去，彼時
      ，其以為該黑色背包為被告所有之物，乃詢問告訴人為何
      被告未將背包帶走即行離去，經告訴人表明該背包為其所
      有之物，其旋即表明被告係自該背包內拿錢付帳，然告訴
      人並未立即表明錢財遭人竊取，相隔數分鐘後，告訴人始
      將該背包打開檢視並表示四萬多元不翼而飛，告訴人當時
      並無慌張之感覺，亦未立即報警處理等語（見偵卷第8至9
      頁）；復於本院98年8月18日審理中證稱：被告與告訴人
      共同前往其所經營之薩摩亞啤酒吧飲酒，因告訴人不勝酒
      力倒頭休息，被告旋即表示要買單，故其起身前往櫃檯準
      備結帳，彼時見被告拉開該黑色包包之拉鍊而翻動之，然
      其並未目睹被告是否將手伸入該包包及其所支付之300元
      是否從該黑色包包中取出，嗣因被告未將該背包帶離現場
      ，經其向告訴人詢問此事，告訴人表明該背包為其所有之
      物，其旋即表明被告曾翻動該背包，相隔數分鐘後，告訴
      人始將該背包打開檢視並表示四萬多元不翼而飛，告訴人
      當時並無慌張之感覺，亦未立即報警處理等語（見本院卷
      1第17至19頁）；又於本院98年10月15日、99年4月30日審
      理中證稱：被告在付帳前有碰告訴人之黑色背包，然其並
      未仔細看到被告將手伸入該背包或有拉開背包拉鍊之動作
      ，亦未看見被告結帳所支付之300元係自何處拿取，無法
      確認被告有無自告訴人之背包內拿出300元或其他財物等
      語（見本院卷1第64、139頁）。再經審判長詰以其為何在
      警詢中證稱目睹被告自黑色背包內拿出300元付帳乙節，
      其結稱：其並未看到被告自告訴人之背包內拿出300元或
      其他財物，僅得確定被告曾走向放置該黑色背包之位置碰
      觸該背包，然因時間間隔久遠，其目前已無法確定被告是
      否有翻動或拉開該背包之拉鍊而自該背包內拿取錢財付帳
      等語（見本院卷1第64至65頁）；復經被告質以啤酒吧內
      燈光昏暗，如何確定看到被告在翻動背包乙事，證人乙○○證稱：其站在櫃檯時，雖然燈光昏暗，仍可看見人影等
      語（見本院卷1第65頁背面）。是依證人乙○○於偵查及
      本院審理中所為之陳述，僅足說明其當時走入櫃檯結帳之
      際，曾見被告走向放置該黑色背包之位置碰觸該背包，然
      稽之證人乙○○於偵查及本院審理中所證稱其有無目睹被
      告將手伸入告訴人之背包內拿取300元付帳乙事，先後所
      為之證述內容已有明顯歧異之情形，吾人或因記憶有限，
      無法如錄影重播般地將過往事物之原貌完整呈現，是證人
      事後所為回憶難免略有模糊、不明之處，惟證人乙○○於
      本院99年10月14日審理中具結證稱：其起身前往櫃檯結帳
      之際，意識相當清楚等情（見本院卷2第63頁），然其針
      對是否目睹他人搜尋翻找財物等攸關被告有否竊取他人財
      物之重要情節先後所為之證述內容均不相同，已難認其證
      詞非無瑕疵可指，是否與事實相符或有記憶上之錯誤，已
      非無疑，尚難遽採。況依證人乙○○先後於偵查及本院審
      理中所為證言觀之，其並未清楚看見被告是否自告訴人之
      背包內取出錢財，僅得確認當時係由被告支付酒錢，是其
      既未目睹告訴人所有之款項係遭何人於何時、何地以何等
      方式所竊取，尚難徒憑證人乙○○上開偵查及本院審理中
      片面不明確且有瑕疵之證詞逕為不利被告之認定。
（三）再徵諸證人乙○○先後於本院98年10月15日、99年10月14
      日審理中具結證稱：其起身前往櫃檯結帳之際，意識相當
      清楚，該櫃檯之高度既未遮蔽其視線，而被告亦非全然背
      對其所站立之位置，故其可注意被告之舉止動靜，然其直
      至告訴人向其表示該黑色背包為告訴人所有之物，始悉該
      黑色背包為告訴人所有之物等情明確（見本院卷1第65頁
      背面、第66頁背面及本院卷2第63頁），苟被告有意竊取
      告訴人所有之財物，為免自己之犯行曝光，衡諸常情，焉
      有可能站在啤酒吧負責人乙○○視線所及之範圍及角度內
      下手行竊，徒增遭他人察覺而滋生遭查緝之風險？是被告
      在無法確認證人乙○○是否知悉放置在該處之黑色背包為
      告訴人所有之物，亦無法確認彼時意識清楚之證人乙○○
      是否站在櫃檯處注視其舉動之情況下，是否可能站立在並
      非全然背對證人乙○○之位置，於短暫之時間內，拉開背
      包拉鍊，竊得告訴人放置在該黑色背包內之整疊紙鈔，復
      拉上背包拉鍊，並將該疊紙鈔藏匿在他處，再前往櫃檯結
      帳，實非無疑。
（四）至證人乙○○雖於98年2月16日偵查及本院98年8月18日審
      理中證稱：其曾接獲被告來電詢問有無發現告訴人所遺失
      之款項，並關切該啤酒吧內有無設置監視錄影機等語（見
      偵卷第9頁及本院卷1第20頁）。然被告既經告訴人告知在
      與被告共同前往證人乙○○所經營之啤酒吧飲酒後遺失款
      項，則被告主動向該啤酒吧之經營者關心案情，並詢問該
      啤酒吧內有無設置監視錄影機，尚符常情。而本案自始並
      未查獲任何被告竊取財物之積極事證，亦無相關之監視錄
      影畫面或其他證據可供憑查，尚難徒憑上開證人丙○○及
      乙○○先後片面不明確且有瑕疵之指訴，說服法院形成被
      告有罪之心證。
六、綜上所述，公訴意旨所引各項用資證明被告所涉竊盜之證據
    ，尚未達於通常一般之人均不致有所懷疑之程度，而得確信
    被告犯罪，則被告是否有竊取告訴人所有之財物之行為，容
    有合理之懷疑存在。此外，復查無其他積極證據足認被告有
    何公訴意旨所稱之竊盜犯行，揆諸首揭說明，本於「罪證有
    疑，利歸被告」之證據法則，既不能證明被告犯罪，自應為
    無罪之諭知，以昭審慎。
據上論斷，應依刑事訴訟法第301條第1項，判決如主文。
本案經檢察官甲○○到庭執行職務。
中    華    民    國    99    年    10    月    28    日
                  刑事第二庭  審判長法  官  陳弘能
                                    法  官  簡大倫       
                                    法  官  彭凱璐 
以上正本證明與原本無異。
如不服本判決應於收受送達後10日內向本院提出上訴書狀，並應
敘述具體理由；其未敘述上訴理由者，應於上訴期間屆滿後20日
內向本院補提理由書（均須按他造當事人之人數附繕本）。「切
勿逕送上級法院」。告訴人或被害人對於本判決如有不服，請書
具不服之理由狀，請求檢察官上訴者，其上訴期間之計算係以檢
察官收受判決正本之日期為準。
                                    書記官  陳憶萱
中    華    民    國    99    年    10    月    28    日

司法院資訊處製作；財團法人民間司法改革基金會備份。
